【裁判字號】    97,訴,18
【裁判日期】    970716
【裁判案由】    偽造文書等
【裁判全文】
臺灣臺東地方法院刑事判決                97年度訴字第18號
公  訴  人  臺灣臺東地方法院檢察署檢察官
被      告  己○○
            丁○○
上列被告等因竊盜案件，經檢察官提起公訴（96年度偵字第829
及2273號），本院判決如下：
    主  文
己○○結夥三人以上竊盜，處有期徒刑柒月，減為有期徒刑月
又拾伍日，如易科罰金，以新臺幣壹仟元折算壹日。緩刑貳年。
丁○○結夥三人以上竊盜，處有期徒刑壹年，減為有期徒刑陸月
，如易科罰金，以新臺幣壹仟元折算壹日。緩刑年。
    事  實
一、乙○○（由本院另案審理）、己○○、丁○○、真實姓名年
    籍均不詳綽號「海龍」及其他3名成年男子，共同基於意圖
    為自己不法所有之犯意聯絡，由乙○○於民國96年1月3日，
    僱請丁○○及上開某不詳成年男子各駕駛乙部挖土機，接續
    竊取甲○○○及丙○○共有之位在臺東縣臺東市○○段1055
    -2地號土地（下稱系爭土地）上砂石，再將該盜採之砂石以
    挖土機移置於乙○○所僱用之己○○、綽號「海龍」及前揭
    另2名不詳成年男子所駕駛之砂石車上，運往屏東縣大鵬灣
    出售，藉此牟取不法利益。嗣於同日上午11時許，己○○駕
    駛車牌號碼920-GZ號營業用大貨車至系爭土地，由丁○○將
    所盜採約17立方米之砂石以挖土機搬置於該大貨車，欲運往
    屏東縣大鵬灣出售，而於同日下午5時許行經臺東縣太麻里
    鄉舊香蘭23號之2前，為警攔查，經詢問後始悉上情。
二、案經臺東縣警察局移送臺灣臺東地方法院檢察署檢察官偵查
    起訴。
    理  由
一、按被告以外之人於審判外之陳述雖不符刑事訴訟法第159條
    之1至第159條之4之規定，而經當事人於審判程序同意作為
    證據，法院審酌該言詞陳述或書面陳述作成時之情況，認為
    適當者，亦得為證據；當事人、代理人或辯護人於法院調查
    證據時，知有刑事訴訟法第159條第1項不得為證據之情形，
    而未於言詞辯論終結前聲明異議者，視為有前項之同意，同
    法第159條之5定有明文。其立法意旨在於傳聞證據未經當事
    人之反對詰問予以核實，原則上先予排除。惟若當事人已放
    棄反對詰問權，於審判程序中表明同意該等傳聞證據可作為
    證據，基於尊重當事人對傳聞證據之處分權，及證據資料愈
    豐富，愈有助於真實發見之理念，且強化言詞辯論主義，使
    訴訟程序得以順暢進行，上開傳聞證據亦均具有證據能力。
    本件判決以下所引用檢察官所舉之各項證據，業經本院於準
    備程序時提示被告己○○及丁○○均表示沒有意見，且同意
    作為本案證據使用等語（見本院卷第22頁），迄於言詞辯論
    終結前亦未聲明異議，本院審酌該等證據之取得過程並無瑕
    疵，與本案待證事實間復具有相當之關聯性，以之為證據尚
    無不當，自得採為本案認定事實之依據。
二、訊據被告己○○、丁○○對於上開犯罪事實，迭於偵查、本
    院準備程序及審理時坦承不諱，核與證人即被害人甲○○○
    、丙○○於警詢及偵查中證述：系爭土地是其2人所共有，
    持分各2分之1，既未委託任何人至系爭土地進行整地，亦未
    同意給他人挖取土石，係經警方通知，始知系爭土地已遭他
    人竊取土石；卷附乙○○與許志瑞所簽施工委託書係屬偽造
    ，其2人均不識許志瑞或挖取土石之人等情大致相符（見警
    卷10至15頁、偵卷第13及14頁），並經證人許志瑞於檢察官
    訊問時具結證稱：伊從未做過採取土石、農耕、填土、整地
    等工作，沒有聽過乙○○，亦不認識其人，並未與他人簽立
    施工委託書，卷附委託書上之簽名非其所親書，伊沒有正楷
    之印章等語明確（見偵卷第45及46頁）。此外並有指認犯罪
    嫌疑人照片2紙、臺東縣臺東市○○段1055-2地號土地所有
    權狀影本1紙、臺東縣地政電子閘門查驗系統資料2紙、臺東
    縣政府96年1月8日府工河字第0963000789號函檢附臺東縣政
    府盜濫採土石聯合查緝取締小組會勘紀錄及地籍圖影本各1
    紙、許志瑞與乙○○間95年11月15日施工委託合約書影本1
    紙、刑案現場照片6張（以上見警卷第16至23及31至34頁）
    、法務部健保資訊連結作業1紙、全戶戶籍資料（完整姓名
    ）查詢結果2紙、許志瑞96年11月23日聲明書1紙、許志瑞於
    96年12月5日偵查庭中親書名字筆跡1紙（以上見偵卷第34至
    36、41及51頁）在卷可佐，足認被告2人上開任意性自白確
    與事實相符，應堪採信。
三、按共同正犯之成立，祇須具有犯意之聯絡及行為之分擔，既
    不問犯罪動機起於何人，亦不必每一階段犯行，均須參與，
    若在合同意思範圍內，相互利用他人之行為，以達其犯罪之
    目的，且分擔犯罪行為之一部，即應對於全部所發生之結果
    共同負責；又共同正犯之意思聯絡，原不以數人間直接發生
    者為限，若有間接之聯絡者，亦包括在內，如甲分別邀約乙
    、丙犯罪，雖乙、丙間彼此並無直接之聯絡，亦無礙於其為
    共同正犯之成立；再如上所述，共同正犯犯意之聯絡並不限
    於事前有所謀議，即僅於行為當時有共同犯意之聯絡者，亦
    屬之，且其表示之方法，亦不以明示通謀為必要，即相互間
    有默示之合致，亦無不可，最高法院著有34年上字第862號
    判例、77年台上字第2135號判例及88年度臺上字第946號判
    決意旨可參。又刑法分則或刑法特別法中規定之結夥二人或
    三人以上之犯罪，應以在場共同實施或在場參與分擔實施犯
    罪之人為限，不包括同謀共同正犯在內，司法院大法官會議
    釋字第109號解釋「以自己共同犯罪之意思，事先同謀，而
    由其中一部分之人實施犯罪之行為者，均為共同正犯」之意
    旨，雖明示將「同謀共同正犯」與「實施共同正犯」併包括
    於刑法總則第28條之「正犯」之中，但此與規定於刑法分則
    或刑法特別法中之結夥犯罪，其態樣並非一致，最高法院76
    年台上字第7210號判例意旨復已揭示。本件被告己○○駕駛
    上開營業用大貨車至系爭土地載運砂石時，尚有姓名年籍均
    不詳，綽號「海龍」及另2名成年男子駕駛砂石車在現場裝
    載砂石，且現場除由被告丁○○駕駛乙部挖土機負責搬運砂
    石外，另有1名不詳成年男子駕駛乙部挖土機在場負責篩選
    石塊，而乙○○則在現場負責指揮監督等情，業據被告2人
    於警詢及本院審理中供陳明確（見警卷第8頁及本院卷第41
    頁背面），揆諸上開判例（決）要旨，被告2人與「海龍」
    及另3名不詳成年男子間，顯係間接、默示成立意圖為自己
    不法所有之犯意聯絡，而與乙○○具有直接之犯意聯絡。又
    被告2人與乙○○等三人以上基於前述犯意聯絡，均在現場
    結夥分工竊取系爭土地上之砂石，核其等所為顯已該當刑法
    第321條第1項第4款所定「結夥三人以上」之要件。至於公
    訴意旨雖認乙○○僱請他人竊取系爭土地上砂石合計5,800
    立方公尺等語，然遍覽全案卷證資料，查無其他積極證據足
    以證明被告2人於案發當日（96年1月3日）前即已參與竊取
    系爭土地砂石之行為，自應僅就其2人參與實行犯罪行為後
    所發生之結果，與乙○○等人共同負責，附此敘明。綜上所
    述，本案事證已臻明確，被告2人前揭犯行均堪以認定，悉
    應予依法論科。
四、次按數行為於同時同地或密切接近之時地實行，侵害同一之
    法益，各行為之獨立性極為薄弱，依一般社會健全觀念，在
    時間差距上，難以強行分開，在刑法評價上，以視為數個舉
    動之接續施行，合為包括之一行為予以評價，較為合理，則
    屬接續犯，而為包括之一罪，最高法院86年台上字第3295號
    判例意旨可資參援。查乙○○僱請被告己○○、丁○○、「
    海龍」及其他3名不詳成年男子，先後竊取被害人甲○○○
    及丙○○所有系爭土地上之砂石多次，均係於密切接近之時
    間及同一地點實行，侵害同一財產監督法益，各行為之獨立
    性甚為薄弱，顯係基於單一意圖為自己不法所有之接續犯意
    聯絡為之，依一般社會健全觀念，應各自視為數個舉動之接
    續實行，合為包括之一行為予以評價，係屬接續犯，應論以
    一罪。是核被告2人上開所為，均係犯刑法第321條第1項第4
    款之結夥三人以上竊盜罪。被告2人與乙○○、「海龍」及
    其他3名不詳成年男子間，就上開加重竊盜犯行，有犯意聯
    絡及行為分擔，均為共同正犯。公訴意旨認被告2人均係犯
    同法第320條第1項之竊盜罪，容有未洽，惟起訴之基本犯罪
    事實同一，且經本院於審理中告知就涉犯結夥三人以上竊盜
    罪部分併予調查及辯論，自應由本院變更起訴法條，附此敘
    明。爰審酌被告2人均非本件加重竊盜犯行之實際支配操縱
    者，其等結夥利用挖土機挖掘、砂石車運送之犯罪手段尚稱
    平和，及結夥於案發當日竊取砂石之數量非鉅，對被害人財
    產法益之侵害並非嚴重，且犯後均已坦承不諱，犯罪後態度
    良好，並參酌公訴人於本院審理中所為求情等一切情狀，分
    別量處如主文所示之刑。被告2人所犯上開結夥3人以上竊盜
    罪，均係發生於96年4月24日以前，皆合於減刑之條件，悉
    應依中華民國九十六年罪犯減刑條例第2條第1項第3款之規
    定，各減其宣告刑二分之一，並分別諭知易科罰金之折算標
    準。又被告己○○未曾因故意犯罪受有期徒刑以上刑之宣告
    ；被告丁○○前因贓物案件經臺灣高等法院花蓮分院判處有
    期徒刑2月，緩刑2年，緩刑期滿，未經撤銷緩刑之宣告，其
    刑之宣告已失其效力等情，有臺灣高等法院被告前案紀錄表
    2份在卷可查，茲衡酌被告己○○於檢察官訊問時，已當庭
    對被害人甲○○○、丙○○道歉，被害人甲○○○、丙○○
    亦表示願意接受被告己○○之道歉，並請求對被告己○○從
    輕發落（見偵卷第17及18頁），兼衡被告己○○係囿於車貸
    之經濟上窘境，一時失慮，致罹刑章，及被告2人事後均已
    坦承犯行，皆有悛悔之意，其等經此偵、審程序及罪刑之宣
    告，當已知所警惕，信無再犯之虞，本院因認前開對被告2
    人所宣告之刑，以暫不執行為適當，爰依刑法第74條第1項
    第1款之規定，分別併予宣告緩刑2年、3年，以勵自新。未
    扣案車牌號碼920-GZ號營業用大貨車固屬被告己○○所有，
    業據其供陳在卷，惟該營業用大貨車尚非專供犯罪所用之物
    ，本院斟酌上開營業用大貨車之價值不菲，且有貸款尚未付
    訖，而被告己○○雖觸犯刑章，然案發當日所竊運之砂石僅
    17立方米，價值非鉅，與該營業用大貨車遭沒收所受之損害
    ，比例難衡，因認沒收尚非適宜，爰不併為沒收之諭知，附
    此敘明。
據上論斷，據上論斷，應依刑事訴訟法第299條第1項前段，刑法
第28條、第321條第1項第4款、第41條第1項前段，中華民國九十
六年罪犯減刑條例第2條第1項第3款、第7條、第9條，判決如主
文。
本案經檢察官戊○到庭執行職務
中    華    民    國    97    年    7     月    16    日
                  刑事第二庭  審判長法  官  李水源
                                    法  官  盧亨龍
                                    法  官  康文毅
以上正本證明與原本無異。
如不服本判決應於收受本判決後10日內向本院提出上訴書狀；上
訴書狀應敘述具體理由。未敘述上訴理由者，應於上訴期間屆滿
後20日內向本院補提理由書狀（均須按他造當事人之人數附繕本
）。「切勿逕送上級法院」。
告訴人或被害人對於本判決如有不服，請書具不服之理由狀，請
求檢察官上訴者，其上訴期間之計算係以檢察官收受判決正本之
日期為準。
中    華    民    國    97    年    7     月    16    日
                                    書記官  林傳坤
附錄本案論罪科刑法條全文：
中華民國刑法第321條（加重竊盜罪）
犯竊盜罪而有左列情形之一者，處六月以上、五年以下有期徒刑
：
一、於夜間侵入住宅或有人居住之建築物、船艦或隱匿其內而犯
    之者。
二、毀越門扇、牆垣或其他安全設備而犯之者。
三、攜帶兇器而犯之者。
四、結夥三人以上而犯之者。
五、乘火災、水災或其他災害之際而犯之者。
六、在車站或埠頭而犯之者。
前項之未遂犯罰之。


司法院資訊處製作；財團法人民間司法改革基金會備份。
